臺灣高等法院臺中分院刑事判決
111年度上訴字第1954號

上  訴  人  臺灣臺中地方檢察署檢察官
上  訴  人  
即  被  告  鄭宇宏



上  訴  人  
即  被  告  王昱翔

                    籍設臺中市豐原區市○路0號(臺中○○                      ○○○○○○○）

共     同
選任辯護人  盧兆民律師
被      告  陳裕祥


被      告  李東祐



上列上訴人等因被告等妨害秩序等案件，不服臺灣臺中地方法院
110年度訴字第2049號中華民國111年5月10日第一審判決（起訴
案號：臺灣臺中地方檢察署110年度偵字第22810號），提起上訴
，本院判決如下：
    主  文
原判決關於王昱翔刑之部分撤銷。
上開撤銷部分，王昱翔處有期徒刑柒月。
其他上訴駁回。
鄭宇宏緩刑貳年。
    事實及理由
壹、審判範圍：
　　按上訴得對於判決之一部為之；上訴得明示僅就判決之刑、
    沒收或保安處分一部為之。刑事訴訟法第348條第1項、第3
    項分別定有明文。本案檢察官、上訴人即被告（以下稱被告
    ）鄭宇宏、王昱翔及辯護人於本院審理期日均明示僅針對刑
    的部分上訴(見本院卷第135至137頁)，是本院以原判決所認
    定之事實及論罪為基礎，而僅就所處之刑部分進行審理，其
    餘未表明上訴部分，不在上訴範圍。
貳、本案據以審酌與量刑相關事項之原審所認定之犯罪事實及所
    犯法條、罪名：
一、李東祐與林群曜間有債務糾紛，遂基於教唆毀損之犯意，要
    求闕正瑋（業經原審法院判處罪刑確定）前往林群曜位於臺
    中市○○區○○路00號之崇佑裝潢工程公司催討債務。闕正瑋即
    於民國109年12月18日17許，糾集陳忠胤（已歿，由原審法
    院為不受理判決確定）、陳裕祥、鄭宇宏、王昱翔等人前往
    崇佑裝潢工程公司，渠等基於妨害秩序及毀損之犯意聯絡，
    分持如附表所示之物敲打崇佑裝潢工程公司大門玻璃及屋內
    財物，使店內設備、電腦及大門玻璃毀損而不堪使用，足生
    損害於林群曜。嗣經崇佑裝潢工程公司員工林俊穎報警，警
    方據報前往現場處理，並循線查知上情。　　
二、被告陳裕祥、鄭宇宏、王昱翔所為，均係犯刑法第150條第1
    項後段、第2項第1款之意圖供行使之用而攜帶兇器在公共場
    所聚集三人以上下手實施強暴罪、同法第354條之毀損他人
    物品罪；被告李東祐所為，係犯刑法第29條第1項、第354條
    之教唆毀損他人物品罪。被告陳裕祥、鄭宇宏、王昱翔係以
　　一行為同時觸犯上開2罪，為想像競合犯，均應從一重之意
    圖供行使之用而攜帶兇器在公共場所聚集三人以上下手實施
    強暴罪處斷。　　
參、上訴駁回部分：
一、檢察官上訴意旨略以：①被告王昱翔前因詐欺案件，經臺灣
    臺中地方法院106年度易字第2959號判決判處有期徒刑2月確
    定，於107年10月16日易服社會勞動改易科罰金執行完畢，
    有前述刑事判決書、被告全國刑案資料查註表在卷可參。且
    於111年3月31日原審審判程序時，經審判長提示被告王昱翔
    之臺灣高等法院全國前案紀錄表、刑案資料查註表並告以要
    旨後，被告王昱翔答稱「沒有意見」，是其於前案執行完畢
    後5年內故意再犯本件有期徒刑之罪，即構成累犯，原判決
    未論以累犯並加重其刑，顯有違誤。②被告陳裕祥、李東祐
    對被害人林群曜之損害置若罔聞，犯後態度惡劣，原判決對
    其2人之量刑過於輕縱，難認妥適。
二、被告鄭宇宏、王昱翔上訴意旨略為：被告2人已與被害人林
    群曜達成和解並獲原諒，原審未及審酌此事由，所為量刑即
    有不當。且被告鄭宇宏並無前科紀錄，犯後坦承犯行，並積
    極與被害人林群曜達成和解，請為緩刑宣告等語。
三、經查：
  ㈠按意圖供行使之用而攜帶兇器或其他危險物品犯刑法第150條
    第1項之罪者，得加重其刑至二分之一，刑法第150條第2項
    第1款定有明文。被告陳裕祥、鄭宇宏、王昱翔與同案被告
    陳忠胤分持如附表所示之兇器，共同毀損林群曜所屬公司之
    物品，致林群曜受有損害，手段暴戾，嚴重危害公共安寧秩
    序，而有加重其刑之必要，爰依上開規定對被告陳裕祥、鄭
    宇宏、王昱翔均加重其刑。
　㈡原審就被告陳裕祥、李東祐科刑部分之量刑基礎，已於原判
    決理由欄內具體說明：審酌被告2人犯罪動機、手段及所致
    損害，2人均坦承犯行，被告陳裕祥未與林群曜達成和解，
    被告李東祐於原審審理中雖曾與林群曜進行調解，但因條件
    差距過大，最終未能成立調解，被告陳裕祥國中肄業，受僱
    在工地從事鋼筋綁紮，月入約新臺幣4萬元，經濟狀況勉持
    ，被告李東祐國中畢業，受僱擔任工地管理人員，月入約2
    萬8千元，經濟狀況勉持等一切情狀，量處被告陳裕祥有期
    徒刑8月、李東祐有期徒刑4月，並諭知易科罰金之折算標準
    ，顯已斟酌刑法第57條各款事由而為刑之量定，包括上訴意
    旨所指被告2人之犯罪手段、未與林群曜達成和解等情狀，
    而在法定刑度之內，予以量定，客觀上並無明顯濫權或失之
    過輕之情形，亦未違反比例原則，核無違法或不當。檢察官
    上訴意旨指摘原判決此部分量刑過輕而有不當等語，並無理
    由。
　㈢檢察官上訴意旨雖稱原審就被告王昱翔部分，未依刑法第47
    條第1項累犯規定，加重其刑而有違誤等語。然查：
  ①最高法院大法庭制度是透過對於個案的拘束力以及歧異解的
    提案(含潛在歧異及原則重要性)義務，構建縱向及橫向的拘
    束效力，達成統一法律見解的目的。亦即最高法院依法院組
    織法第51條之2第1項、第51條之3之提案予刑事大法庭，提
    案庭依據大法庭裁定之法律見解作出確定局裁判，成為最高
    法院之「先前裁判」，各審判庭對於受理之案件，除非擬對
    於採取大法庭裁定見解之先前裁判表示不同之法律見解，再
    次開啟徵詢、向大法庭提案等程序，否則應採取與先前裁判
    相同之見解，此項機制確保了最高法院各庭之間（橫向）法
    律見解之一致性，透過審級制度，下級審法院對於該項統一
    之法律見解，亦應遵循，由此達成縱向法律見解之統一。查
    ：最高法院110年度台上大字第5660號裁定（下稱系爭裁定
    ）係最高法院提案庭依法院組織法第51條之2第1項、第51條
    之3之規定作成系爭裁定，並依據系爭裁定之法律見解作出1
    10年度台上字第5660號刑事判決之確定終局裁判（下稱系爭
    判決），已成為最高法院之「先前裁判」，下級審法院對於
    最高法院該項統一之法律見解，自應遵循。
　②刑事訴訟法第161條第1項規定：「檢察官就被告犯罪事實，
    應負舉證責任，並指出證明之方法。」此為檢察官就被告有
    罪事實應負實質舉證責任之概括性規定，非謂除有罪事實之
    外，其他即可不必負舉證責任。此一舉證責任之範圍，除犯
    罪構成事實（包括屬於犯罪構成要件要素之時間、地點、手
    段、身分、機會或行為時之特別情狀等事實）、違法性、有
    責性及處罰條件等事實外，尚包括刑罰加重事實之存在及減
    輕或免除事實之不存在。累犯事實之有無(累犯前階段)，雖
    與被告是否有罪無關，然係攸關刑罰加重且對被告不利之事
    項，為刑之應否為類型性之加重事實，就被告而言，與有罪
    、無罪之問題有其相同之重要性，自應由檢察官負主張及實
    質舉證責任；再就司法院釋字第775號解釋之意旨（累犯加
    重量刑與否，已由原來必加重，轉變為裁量及課予檢察官就
    被告應依累犯規定加重其刑之事項負較為強化之說明責任）
    及刑事訴訟法之因應修法（刑事訴訟法配合修正第289條第2
    項，累犯應加重其刑之階段，法院須就檢察官所指出之加重
    其刑事項加以調查、辯論，始能斟酌取捨)，是關於累犯後
    階段依累犯規定「加重其刑事項」之法律效果，檢察官負有
    主張及說明(即說服)責任。亦據系爭判決進一步闡釋。則系
    爭判決已變更實務一向認為累犯前科事實與法律效果均應由
    法院依職權調查之法律見解，且此與刑事訴訟法相關證據法
    則無違。
　③檢察官主張個案構成累犯，應就累犯前科事實負實質舉證責
    任，系爭判決更進一步闡釋其見解：係指檢察官應於法院調
    查證據時，提出足以證明被告構成累犯事實之前案徒刑執行
    完畢資料，例如前案確定判決、執行指揮書、執行函文、執
    行完畢（含入監執行或易科罰金或易服社會勞動執行完畢、
    數罪係接續執行或合併執行、有無被撤銷假釋情形）文件等
    相關執行資料，始足當之。至一般附隨在卷宗內之被告前案
    紀錄表，係司法機關相關人員依憑原始資料所輸入之前案紀
    錄，僅提供法官便於瞭解本案與他案是否構成同一性或單一
    性之關聯、被告有無在監在押情狀等情事之用，並非被告前
    案徒刑執行完畢之原始資料或其影本，是檢察官單純空泛提
    出被告前案紀錄表，尚難認已具體指出證明方法而謂盡其實
    質舉證責任等語。惟此並不是指檢察官是否已盡舉證之責僅
    限於系爭判決舉例說明之相關執行資料，而否定一般附隨在
    卷宗內之被告前案紀錄表，乃係因系爭判決所舉之上開文書
    均屬「原始證據」，足以擔保其真正；而被告前案紀錄表則
    屬派生證據，倘檢察官僅單純空泛提出或指出被告前案紀錄
    表作為證據或調查之證據，尚難認已盡其實質舉證責任，還
    必須指出其證明之方法，使法院確信被告構成累犯，亦即於
    檢察官選擇提出以被告前案紀錄表為證據或作為調查之對象
    時，應先具體明確指出前案紀錄表中是哪幾筆資料與本案累
    犯待證事實有關，並釋明其符合刑法第47條累犯規定之執畢
    日期，法院再依文書證據之調查方式，於當事人均無爭執其
    真正之狀態下，始可認已實質盡舉證之責任。至被告如有爭
    執，檢察官自應提出原始證據資以釐清，要屬當然。而所謂
    檢察官應就被告累犯加重其刑之事項「具體指出證明方法」
    ，系爭判決亦已闡示：係指檢察官應於科刑證據資料調查階
    段就被告之特別惡性及對刑罰反應力薄弱等各節，例如具體
    指出被告所犯前後數罪間，關於前案之性質（故意或過失）
    、前案徒刑之執行完畢情形（有無入監執行完畢、在監行狀
    及入監執行成效為何、是否易科罰金或易服社會勞動〔即易
    刑執行〕、易刑執行成效為何）、再犯之原因、兩罪間之差
    異（是否同一罪質、重罪或輕罪）、主觀犯意所顯現之惡性
    及其反社會性等各項情狀，俾法院綜合判斷個別被告有無因
    加重本刑致生所受刑罰超過其所應負擔罪責之情形，裁量是
    否加重其刑，以符合正當法律程序及罪刑相當原則之要求等
    語。查本案檢察官於起訴書並未記載被告王昱翔有何構成累
    犯之事實，嗣於原審審理時，經審判長提示臺灣高等法院被
    告前案紀錄表為調查時，檢察官亦僅稱「沒有意見」，並未
    提及被告王昱翔有該當累犯之事實，亦未具體指明前案紀錄
    表中之何筆資料構成被告王昱翔累犯之事實；科刑辯論時，
    則泛稱「請量處適當之刑」。是綜觀檢察官於起訴書、原審
    準備程序、審判程序均未主張被告王昱翔有該當累犯並應予
    加重其刑之情形，可認檢察官並不認為被告王昱翔構成累犯
    或有加重其刑予以延長矯正其惡性此一特別預防之必要，是
    原審法院不予調查，而未論以累犯或依累犯規定加重其刑，
    即無違法可言。
　④系爭判決並闡示：檢察官若未主張或具體指出證明方法，法
    院因而未論以累犯或依累犯規定加重其刑，基於累犯資料本
    來即可以在刑法第57條第5款「犯罪行為人之品行」中予以
    負面評價，自仍得就被告可能構成累犯之前科、素行資料，
    列為刑法第57條第5款所定「犯罪行為人之品行」之審酌事
    項。於此情形，該可能構成累犯之前科、素行資料既已列為
    量刑審酌事由，對被告所應負擔之罪責予以充分評價等語。
    上情固屬旁論，惟累犯之前科資料本即可以在刑法第57條第
    5款「犯罪行為人之品行」中予以負面評價，而納入此項量
    刑因子考量；然刑法第47條第1項卻又以累犯具有特別惡性
    ，對於刑罰反應力顯然薄弱為由，就相同之因素，先予以加
    重二分之一（而成為處斷刑），並在依此規定加重之後，依
    刑法第57條第5款之規定，再次就此種前科品行予以評價，
    以決定「宣告刑」，即有重複評價之問題。因此，實務為避
    免違反雙重評價禁止原則，乃發展出對於已在累犯處斷刑被
    評價過之被告前科，其於刑法第57條刑罰範圍內量刑時，即
    予排除，不再執為裁量刑罰輕重之標準。又個案有無因累犯
    而加重其刑度，既除宣告刑逾法定本刑之刑度者外，實無從
    得知，反而使法院在宣告刑之審酌，必須將該事由排除，造
    成無法依據行為人先前犯罪前科，判斷其再形成犯罪之特性
    ，錯失作為一般量刑的從重因子，或不免使罪刑失衡。故將
    前科事實作為累犯處斷刑或宣告刑事由之裁量，只須滿足其
    一，其評價已然充足，並不會將之作為宣告刑裁量之事由，
    即使累犯失其負面評價之機會。是原審將構成被告為累犯之
    前科資料，於檢察官若未主張或具體指出證明方法，因而未
    論以累犯或依累犯規定加重其刑，改於科刑資料中以自由證
    明之方式調查而為量刑因子之一，難認為違法。查原審業已
    說明本件檢察官並未具體指出證明方法，依系爭判決意旨，
    可認被告王昱翔並無依累犯加重其刑予以延長矯正其惡性此
    一特別預防之必要，並改為刑法第57條第5款所定「犯罪行
    為人之品行」之審酌事項，並綜合刑法第57條各款予以綜合
    考量，所為量刑，既未逾越法律所規定之範圍，亦無濫用權
    限之情形，更無違反比例、平等原則之情形，難遽謂原判決
    之量刑有何不當。至於本件上訴後，本院對應之檢察官雖已
    踐行前揭所指之實質舉證責任，惟被告王昱翔之前科資料等
    既經原審評價，且原判決之量刑尚屬妥適，檢察官請求改依
    累犯之規定加重其刑，對於結果並不生影響，即難謂有理。
    綜上，檢察官上開上訴意旨所指，亦無理由。
  ㈣被告鄭宇宏嗣於111年5月27日與林群曜達成和解，並賠償損
    害完畢，有其所提和解書在卷可稽（見本院卷第59頁），原
    審雖未及審酌被告鄭宇宏此等有利量刑因子，然本院考量被
    告鄭宇宏於本案係持鐵鎚為行兇工具，且取得2千元之報酬
    ，分擔之犯罪角色僅次於闕正瑋，經斟酌上開一切量刑因子
    後，認仍應維持原審判決所科之刑度，始合罪刑相當原則。
    是被告鄭宇宏指摘原審量刑過重而提起上訴，並無理由。
　㈤被告鄭宇宏未曾因故意犯罪而受有期徒刑以上刑之宣告，此
    有臺灣高等法院被告前案紀錄表在卷可憑，其自始坦承犯行
    ，且犯後與林群曜達成和解，並賠償損害完畢，堪認確有悔
    意，經此偵、審程序及刑之宣告後，日後當知所警惕，信無
    再犯之虞，是本院認對其所宣告之刑以暫不執行為適當，爰
    依刑法第74條第1項第1款之規定，併予宣告緩刑2年，以勵
    自新。　
肆、撤銷改判之理由、科刑：
一、原審認被告王昱翔犯罪事證明確，予以論罪科刑，固非無見
    。惟被告王昱翔於原審判決後，已就民事部分與林群曜達成
    和解，並於簽立和解書當時履行完畢等情，有和解書在卷可
    稽（見本院卷第59頁），原審未及審酌上開有利於被告王昱
    翔之量刑事由，容有未合。被告王昱翔執此理由，提起上訴
    請求從輕量刑，為有理由，並應由本院將原判決此部分予以
    撤銷改判。
二、爰以行為人責任為基礎，審酌被告王昱翔貪取不法報酬，竟
    聚集多人在前開公共場所，實施前述強暴行為，對社會秩序
    造成一定程度之危害，所為實不足取，惟犯後坦承犯行，且
    與林群曜達成和解，賠償損害，犯後態度尚佳，兼衡其犯罪
    之手段、前犯詐欺案，經判處有期徒刑2月確定之素行（見
    卷附台灣高等法院被告前案紀錄表）、所造成之危害、智識
    程度為國中肄業、業板模工、月收入約3萬元、經濟狀況勉
    持等一切情狀，量處如主文欄第2項所示之刑。
據上論斷，應依刑事訴訟法第368條、第369條第1項前段、第364
條、第299條第1項前段，判決如主文。　　　　
本案經檢察官廖志國提起公訴，檢察官葉芳如提起上訴，檢察官
林彥良到庭執行職務。
中　　華　　民　　國　　111 　年　　10　　月　　26　　日
        　　刑事第六庭    審判長法　官  吳  進  發
　　　　　　　　　　　　　　    法　官  許  冰  芬
 　　　　　　　　　　　 　　　  法　官  鍾  貴  堯     
　　　　　　　　　　　　　　　                      
以上正本證明與原本無異。     
如不服本判決應於收受送達後20日內向本院提出上訴書狀，其未
敘述上訴理由者，並得於提起上訴後20日內向本院補提理由書（
均須按他造當事人之人數附繕本）「切勿逕送上級法院」。因疫
情而遲誤不變期間，得向法院聲請回復原狀。

                                書記官  何  佳  錡
　　　　　　　　　　　　　　　　
中　　華　　民　　國　　111 　年　　10　　月　　26　　日
附表：
編號 物品 持用人 1 球棒1支 闕正瑋 2 鐵鎚1支 陳忠胤 3 鐵鎚1支 陳裕祥 4 鐵鎚1支 鄭宇宏 5 長型手電筒1支 王昱翔